臺灣板橋地方法院刑事判決            100年度重訴緝字第6號
公  訴  人  臺灣板橋地方法院檢察署檢察官
被      告  蔣燈榮
上列被告因違反商業會計法等案件，經檢察官提起公訴（97年度
偵字第17117 號），被告於準備程序進行中就被訴事實為有罪之
陳述，經告知簡式審判程序之旨，並聽取當事人之意見後，本院
裁定進行簡式審判程序，判決如下：
    主  文
蔣燈榮商業負責人，以明知為不實之事項，而填製會計憑證，處
有期徒刑捌月；減為有期徒刑肆月，如易科罰金，以新臺幣壹仟
元折算壹日。
    事  實
一、蔣燈榮係址設臺北縣板橋市（現改制為新北市板橋區○○○
    路○ 段70巷13號之「凱利宏企業有限公司」（下稱凱利宏公
    司）之實際負責人，亦為稅捐稽徵法之納稅義務人及商業會
    計法所規定之商業負責人及從事業務之人，基於填製不實會
    計憑證之犯意聯絡，於民國95年7 月至8 月間，明知凱利宏
    公司無銷貨與附表所示營業人之事實，竟虛偽開立如附表所
    示性質上屬會計憑證之不實統一發票共17張後，提供與如附
    表所示之營業人將該統一發票充為進貨憑證，向稅捐機關申
    報不實進項金額及稅額以扣抵銷項稅額，而幫助如附表所示
    營業人分別逃漏附表「營業人提出申報扣抵明細」欄下之「
    稅額」欄所示之營業稅稅額，合計幫助他人逃漏營業稅新臺
    幣（下同）74,682元。
二、案經財政部臺灣省北區國稅局移送臺灣板橋地方法院檢察署
    檢察官偵查起訴。
    理  由
一、本件被告蔣燈榮所犯並非死刑、無期徒刑、最輕本刑為三年
    以上有期徒刑之罪或高等法院管轄第一審案件，而其於準備
    程序進行中，先就被訴事實均為有罪之陳述，經法官告知簡
    式審判程序之旨，並聽取公訴人及被告之意見後，本院認適
    宜改依簡式審判程序進行，爰依刑事訴訟法第273 條之1 第
    1 項、第284 條之1 規定，由本院改進行簡式審判程序，合
    先敘明。
二、上揭事實，業據被告於本院審理時坦承不諱，並有證人王錦
    麗於偵查及本院審理中、證人蔣萬富、證人黃坤炎於偵查中
    及證人詹庭禎、曹文漢於本院審理中所為之證述足稽，復有
    財政部臺灣省北區國稅局96年8 月10日北區國稅審四字第09
    60024121號移送書所檢附之查緝案件稽查報告、凱利宏公司
    基本資料查詢、營業稅稅籍資料查詢作業、臺北縣政府營利
    事業登記核准通知書暨營利事業統一發證設立變更登記申請
    書、經濟部歷來准予凱利宏公司變更登記之函文暨公司變更
    登記表、凱利宏公司之營業人銷售額與稅額申報書暨申報清
    單、申報書資料（93—95年度跨中心查詢）、營業稅年度資
    料查詢、營業人進銷項交易對象彙加明細表、專案申請調檔
    統一發票查核清單、財政部臺灣省北區國稅局97年7 月29日
    北區國稅審四字第0970023321號函及檢附之凱利宏公司95年
    7 月至8 月開立不實統一發票分析表及明細表、凱利宏公司
    章程、房屋租賃契約（含法院公證書）各1 份在卷可佐，足
    認被告之自白應與事實相符，應堪採信。本件事證明確，被
    告犯行堪以認定，應依法論科。
三、按統一發票乃證明會計事項之經過而做為造具記帳憑證所根
    據之原始憑證，商業負責人、主辦及經辦會計人員或依法受
    託代他人處理會計事務之人員如明知為不實之事項，而開立
    不實之統一發票，係犯商業會計法第71條第1 款之以明知為
    不實之事項而填製會計憑證罪，該罪為刑法第215 條業務上
    登載不實文書罪之特別規定，依特別法優於普通法之原則，
    自應優先適用，無論以刑法第215 條業務上登載不實文書罪
    之餘地（最高法院94年度台非字第98號判決意旨參照），合
    先敘明。查被告明知凱利宏公司並無銷貨予如附表所示營業
    人之事實，仍填載上開不實之統一發票，分別交付與如附表
    所示之營業人作為進項憑證，是核被告所為，係犯商業會計
    法第71條第1 款之商業負責人填製不實會計憑證罪、稅捐稽
    徵法第43條第1 項之幫助逃漏稅捐罪。又被告於95年7 月至
    8 月間，填製不實會計憑證、幫助他人逃漏稅捐之犯行，係
    於密接之時間所為，手法雷同，所侵害之法益同一，應論以
    接續犯而為實質上一罪。又被告所犯上開2 罪間，為一行為
    觸犯數罪名之想像競合犯，依刑法第55條之規定，應從一重
    即商業負責人填製不實會計憑證罪論處。爰審酌被告為凱利
    宏公司之負責人，竟填製不實會計憑證，幫助他人逃漏營業
    稅捐，影響主管機關利用商業會計憑證稽查之正確性，有礙
    國家賦稅之徵收及制度之公平，兼衡其犯罪動機、目的、手
    段，幫助他人逃漏稅捐金額為74,682元，及被告犯罪後之態
    度等一切情狀，量處如主文所示之刑，以資懲儆。
四、又被告犯罪時間在96年4 月24日以前者，合於中華民國九十
    六年罪犯減刑條例第2 條第1 項第3 款之規定，復無該條例
    第3 條、第5 條所列不予減刑之情形，故就被告之宣告刑，
    減其刑期二分之一如主文所示，並諭知易科罰金之折算標準
    。另被告蔣燈榮與同案被告蔣萬富共同於93年7 月間起至95
    年6 月30日止，所犯稅捐稽徵法第41條逃漏稅捐罪、同法第
    43 條 第1 項之幫助逃漏稅捐、修正前商業會計法第71條第
    1 款之填製不實會計憑證等罪之犯行，業經本院於96年12月
    13日以96年度訴字第1645號判決有期徒刑1 年，減為有期徒
    刑6 月確定，此部分之犯行亦經臺灣板橋地方法院檢察署檢
    察官為不起訴處分，故本院自無從審酌，亦無從為不另為無
    罪之諭知，附此敘明。
據上論斷，應依刑事訴訟法第273 條之1 第1 項、第299 條第1
項前段，商業會計法第71條第1 款，稅捐稽徵法第43條第1 項，
刑法第11條前段、第55條、第41條第1 項前段，中華民國九十六
年罪犯減刑條例第2 條第1 項第3 款、第7 條、第9 條，判決如
主文。
本案經檢察官曾揚嶺到庭執行職務。
中    華    民    國   100    年    10    月    13    日
                         刑事第七庭  法  官  魏 俊 明
上列正本證明與原本無異。
如不服本判決，應於判決送達後10日內敘明上訴理由，向本院提
出上訴狀 (應附繕本) ，上訴於臺灣高等法院。其未敘述上訴理
由者，應於上訴期間屆滿後20日內向本院補提理由書「切勿逕送
上級法院」。
                                     書記官  朱 烈 稽
中    華    民    國   100    年    10    月    13    日
附錄本案論罪科刑法條全文：
商業會計法第71條
商業負責人、主辦及經辦會計人員或依法受託代他人處理會計事
務之人員有下列情事之一者，處5 年以下有期徒刑、拘役或科或
併科新臺幣60萬元以下罰金：
一、以明知為不實之事項，而填製會計憑證或記入帳冊。
二、故意使應保存之會計憑證、會計帳簿報表滅失毀損。
三、偽造或變造會計憑證、會計帳簿報表內容或毀損其頁數。
四、故意遺漏會計事項不為記錄，致使財務報表發生不實之結果
。
五、其他利用不正當方法，致使會計事項或財務報表發生不實之
結果。
稅捐稽徵法第43條
教唆或幫助犯第41條或第42條之罪者，處3 年以下有期徒刑、拘
役或科新台幣6 萬元以下罰金。
稅務人員、執行業務之律師、會計師或其他合法代理人犯前項之
罪者，加重其刑至二分之一。
稅務稽徵人員違反第33條規定者，除觸犯刑法者移送法辦外，處
1 萬元以上5 萬元以下罰鍰。
附表：
 ┌──┬────────┬───────────────────┐
 │編號│營業人          │營業人提出申報扣抵明細                │
 │    │                ├──┬────────┬───────┤
 │    │                │張數│銷售額（新臺幣）│稅額（新臺幣）│
 ├──┼────────┼──┼────────┼───────┤
 │一  │勤和餐品行      │   6│   375,592元    │  18,780元    │
 ├──┼────────┼──┼────────┼───────┤
 │二  │鉅先實業有限公司│  10│  1,105761元    │  55,289元    │
 ├──┼────────┼──┼────────┼───────┤
 │三  │新樓書房有限公司│   1│    12,250元    │     613元    │
 ├──┼────────┼──┼────────┼───────┤
 │合計│                │  17│  1,493,60元    │  74,682元    │
 └──┴────────┴──┴────────┴───────┘